【裁判字號】    90,易,302
【裁判日期】    901127
【裁判案由】    詐欺
【裁判全文】
臺灣臺中地方法院刑事判決                            九十年度易字第三二號
    公  訴  人  台灣台中地方法院檢察署檢察官
    被      告  乙○○
右列被告因詐欺案件，經檢察官提起公訴（八十九年度偵字第一四一四五號），本院
判決如左：
    主  文
乙○○共同意圖為自己不法之所有，以詐術使人將本人之物交付，累犯，處有期徒刑
參月，如易科罰金，以參佰元折算壹日。又變造中華民國國民身分證，累犯，處拘役
伍拾玖日，如易科罰金，以參佰元折算壹日；扣案之丁○○中華民國國民身分證上之
乙○○照片壹張沒收。
    事  實
一、乙○○曾違反麻醉藥品管理條例及槍砲彈藥刀械管制條例，分別經本院及台灣高
    等法院判決確定，合併定有期徒刑一年七月，於八十五年二月十二日執行完畢。
    詎仍不知悔改，自八十九年七月起，與自稱係甲○○之不詳姓名之成年男子共同
    基於意圖為自己不法之所有之犯意聯絡，由乙○○以「陳專員」之名義，於夾報
    廣告上刊登「超低利信貸融資」之廣告，乙○○誘使不特定之人與之聯絡，並偽
    稱可以貸得新台幣（以下同）一百萬元，利息每月九千九百元，包括本息償還十
    年。致使丙○○因此陷於錯誤而與瑞哲之聯絡，並於同年八月七日，依乙○○之
    指示匯款八萬七千四百二十元由自稱甲○○告知之戊○○之郵局帳戶內（局號：
    000000－0帳號：000000－0）。嗣後，乙○○又以丙○○之情況
    特殊，必須提高信用擔保為由，要求再匯款十七萬四千八百四十元至何再明告知
    設於其郵局之帳戶內（局號：000000－0，帳號：000000－0）。
    惟丙○○將上開款項匯入後，不僅未獲得貸款，且乙○○又以要幫丙○○至富邦
    銀行辦理信用貸款為由，要求丙○○匯款二十萬元至台中市○○○路富邦銀行某
    戶頭，丙○○至此始知受騙。乙○○另於八十九年七月間在台中市○○路拾獲丁○○所遺失之國民身分證後，意圖為自己不法之所有而侵占入己，並換貼自己之
    照片，足生損害於丁○○及戶政機關對國民身分證管理之正確性。迄同年八月十
    七日十六時十五分許，由丙○○會同警方前往台中市○○路與民生路口查獲，並
    扣得上開變造之國民身分證一張。
二、案經被害人丙○○訴由台中縣霧峰分局報請臺灣臺中地方法院檢察署檢察官偵查
    起訴。
    理  由
一、訊據被告乙○○對於為告訴人丙○○辦理信用貸款及拾獲丁○○所遺失之國民身
    分證並換貼自己之照片變造國民身分論之事實坦承不諱，惟矢口否認有詐欺之不
    法意圖，辯稱：伊係受僱於一名為「何再明」之男子，僅負責收集資料後再由何
    再明接洽，伊是論件計酬，一件一萬元，甲○○拿一些信貸用電腦打的資料，上
    面記載如何與客戶接觸以及客戶資格等事項的資料，廣告費自付，並且說一些伊
    要注意的事項，以及如果過件的話錢要如何付給伊，並無詐欺之犯行云云。
二、經查右揭犯罪事實，業據告訴人丙○○於於警訊及檢察官偵查中指述綦詳。且被
    害人丙○○於本院審理時供稱：我一開始係與乙○○聯絡，是因為他不知道帳戶
    才叫我跟甲○○聯絡，我有跟甲○○聯絡過等語。足見被告之外，另有自稱甲○○之人，公訴人認僅被告一人所為，似有未洽。次查，被告自刊登廣告起，即以
    陳專員之名義為之，在與告訴人接洽之過程中，亦均自稱陳專員，衡諸常情，一
    件可獲一萬元之高利報酬，且未貸得金額卻先要匯款到指定之帳戶，被告又不敢
    以真實姓名與人接洽，足見被告當知係詐騙之行為，其與甲○○有共同基於意圖
    為自己不法之所有之犯意聯絡甚明。其所辯並無詐欺犯行云云，乃意圖脫卸刑責
    之飾詞，要無可採，此外，復有卷附郵局匯款執據影本二紙及扣案之變造國民身
    分證一張可資證明，並經被害人丁○○於警訊中指訴甚詳，事證已臻明確，被告
    犯行洵堪認定。
二、核被告乙○○所為，係犯刑法第三百三十九條第一項詐欺取財罪及第三百三十七
    條侵占遺失物罪、第二百十二條之變造特種文書罪。其與自稱甲○○之詳姓名成
    年人間就詐欺取財罪，有犯意之聯絡，行為之分擔，均為共同正犯。所犯侵占遺
    失物罪與變造特種文書罪，二罪間有方法結果之牽連關係，應從一重變造特種文
    書罪處斷。所犯上開詐欺取財罪及變造特種文書罪二罪間，犯意各別，罪名有異
    ，應予分論併罰。查被告曾違反麻醉藥品管理條例及槍砲彈藥刀械管制條例，分
    別經本院及台灣高等法院判決確定，合併定有期徒刑一年七月，於八十五年二月
    十二日執行完畢，有台灣台中地方法院檢察署刑案資料查註紀錄表可參，五年內
    再犯本件有期徒刑以上之罪，為累犯，並依刑法第四十七條規定加重其刑。查被
    告行為後，刑法第四十一條業於九十年一月十日修正公布，同年月十二日生效，
    修正後刑法第四十一條第一項前段規定「犯最重本刑為五年以下有期徒刑以下之
    刑之罪，而受六個月以下有期徒刑或拘役之宣告，因身體、教育、職業、家庭之
    關係或其他正當事由，執行顯有困難者，得以一元以上三元以下折算一日，易科
    罰金。」，與修正前刑法第四十一條規定「犯最重本刑為三年以下有期徒刑以下
    之刑之罪，而受六個月以下有期徒刑或拘役之宣告，因身體、教育、職業、家庭
    之關係，執行顯有困難者，得以一元以上三元以下折算一日，易科罰金。」不同
    。比較新舊法結果，以新法較有利於行為人，故依刑法第二條第一項前段規定，
    本件自應適用裁判時之法律即修正後刑法第四十一條第一項前段之規定。爰審酌
    被告犯罪後已與被害人達成民事和解，有和解書附卷可考及其犯罪之動機、目的
    、手段、品行、智識程度、所生危害及犯罪後之態度等一切情狀，量處如主文所
    示之刑，並諭知易科罰金之折算標準。扣案之丁○○中華民國國民身分證上之乙○○照片一張，核屬被告所有供犯罪所用之物，應依刑法第三十八條第一項第二
    款宣告沒收。
據上論斷，應依刑事訴訟法第二百九十九條第一項前段，刑法第二十八條、第二百十
二條、第三百三十七條、第三百三十九條第一項、第四十七條、第五十五條、第二條
第一項前段、第四十一條第一項前段、第三十八條第一項第二款，罰金罰鍰提高標準
條例第一條前段、第二條，判決如主文。
中      華      民      國      九十      年      十一    月  二十七    日
                              臺灣臺中地方法院刑事第三庭
                                        法  官  李  國  禎
右正本證明與原本無異。
如不服本判決，應於送達後十日內向本院提出上訴狀 （須附繕本） ，上訴於台灣高等
法院台中分院。
                                        書記官
中      華      民      國      九十      年      十一    月  二十七    日
附錄論罪科刑法條
刑法第二百十二條
偽造、變造護照、旅券、免許證、特許證及關於品行、能力、服務或其他相類之證書
、介紹書，足以生損害於公眾或他人者，處一年以下有期徒刑、拘役或三百元以下罰
金。
刑法第三百三十九條
意圖為自己或第三人不法之所有，以詐術使人將本人或第三人之物交付者，處五年以
下有期徒刑、拘役或科或併科一千元以下罰金。
以前項方法得財產上不法之利益或使第三人得之者，亦同。
前二項之未遂犯罰之。


司法院資訊處製作；財團法人民間司法改革基金會備份。
